【裁判字號】    94,訴,3695
【裁判日期】    950208
【裁判案由】    偽造文書等
【裁判全文】
臺灣臺中地方法院刑事判決              94年度訴字第3695號
公  訴  人  臺灣臺中地方法院檢察署檢察官
被      告  丙○○
            癸○○
上  一  人
選任辯護人  熊賢祺律師
上列被告等因偽造文書等案件，經檢察官提起公訴（九十四年度
偵字第一二二七四、一三四七三號）及移送併辦（九十三年度偵
字第一七三一二號、九十四年度偵字第一八九九一號、九十五年
度偵字第六二二號），本院判決如下：
    主    文
丙○○行使偽造私文書，足以生損害於他人，累犯，處有期徒刑
壹年。扣案之變賣贓物所得現金新臺幣伍佰元、未經扣案之簽帳
單上偽造「葉玉名」之署名壹枚及中國信託商業銀行信用卡（卡
號0000000000000000）背面簽名欄上偽造「葉玉名」署名壹枚，
均沒收。
癸○○無罪。
    犯罪事實
一、丙○○前於民國九十一年間，因竊盜罪，經本院於九十一年
    三月七日以九十一年度易字第三六三號判處有期徒刑三月，
    如易科罰金，以三百元折算一日，經臺灣高等法院臺中分院
    於九十一年五月七日以九十一年度上易字第七０五號判決駁
    回上訴確定，甫於九十一年七月一日易科罰金執行完畢，猶
    不知悔改。
二、丙○○基於行竊他人財物之概括犯意，意圖為自己不法之所
    有，自九十四年三月四起至九十四年十一月二十四日止，連
    續行竊財物得手。各該竊盜犯行，詳如下述：
    (一)丙○○基於行竊他人財物之概括犯意，意圖為自己不法之
      所有，於九十四年三月四日十四時許，在臺中縣新社鄉○○街○段一六六巷三之六號其前妻癸○○之母子○○○住
      處，徒手竊取子○○○所申請尚未開卡使用之中國信託商
      業銀行信用卡（卡號0000000000000000）一張得手。
    (二)丙○○又基於承前行竊他人財物之概括犯意，夥同與其有
      共同行竊他人財物犯意聯絡之癸○○（起訴竊盜部分，經
      諭知無罪，則移送併辦，爰退回原承辦檢察官就癸○○該
      部分涉犯之共同竊盜罪嫌，另行偵查起訴），意圖為自己
      不法之所有，於九十四年七月二十三日十五時五分許，駕
      駛車牌號碼2J—4050號自小客車，在臺中縣東勢鎮○○路
      友誼六巷六號前，由丙○○下車徒手行竊屬於臺中縣東勢
      鎮○○○○○路面水溝蓋五塊（合計價值新臺幣〈下同〉
      七千五百元，移送併辦意旨書誤載為六塊），而癸○○則
      負責移動該自小客車，以方便丙○○搬運行竊贓物，得手
      後，丙○○即將行竊所得之水溝蓋五塊，以新臺幣（下同
      ）五百元之代價，轉售予姓名年籍不詳綽號「肉圓」之成
      年男子。嗣經警據報，依據前開車牌號碼搜查結果，因而
      查獲丙○○及癸○○，並扣得丙○○主動提出之變賣贓物
      所得現金五百元。
    (三)丙○○復基於承前行竊他人財物之概括犯意，意圖為自己
      不法之所有，先於九十四年九月三十日上午十一時十分許
      ，單獨騎乘癸○○所有車牌號碼SYY—947號機車，前往臺
      中縣東勢鎮○○路二六之五八號旁，徒手竊取乙○○所有
      之挖土機鑽頭四支，得手後，即於九十四年九月三十日十
      六時許，持往臺中縣東勢鎮○○街一九一號對面之「正揚
      資源回收行」，先出售前開挖土機鑽頭一支予不知情之李
      宗穎，再於九十四年九月三十日十六時三十分許，出售挖
      土機鑽頭一支，合計變賣得款七百二十元。
    (四)丙○○再基於承前行竊他人財物之概括犯意，意圖為自己
      不法之所有，於九十四年十月五日十一時三十分許，單獨
      騎乘前開癸○○所有車牌號碼SYY—947號機車，再度前往
      臺中縣東勢鎮○○路二六之五八號旁，徒手竊取乙○○所
      有之挖土機履帶鈑三片，得手後，即於九十四年十月五日
      十四時三十分許，持往臺中縣東勢鎮○○街一九一號對面
      之前開「正揚資源回收行」，先出售前開挖土機履帶鈑三
      片與不知情之李宗穎後，再於九十四年十月五日十五時三
      十分許、同日十六時許，先後二次前往出售前次行竊所得
      之挖土機鑽頭各一支，合計變賣得款一千二百零二元。
    (五)丙○○更基於承前行竊他人財物之概括犯意，意圖為自己
      不法之所有，於九十四年十一月二十四日二十二時五十分
      許，駕駛其向友人吳恩豪所借用車牌號碼4421—JV號自小
      貨車，前往臺中縣石岡鄉梅子村國中巷國中二號橋旁工地
      內，徒手行竊壬○○所有之鋼筋不詳數量，得手後，未及
      離去，即為壬○○報警當場查獲，並扣得前開車牌號碼44
      21—JV號自小貨車一輛（經發交吳恩豪暫時保管中）。
三、丙○○於行竊子○○○所有之前開中國信託商業銀行信用卡
    得手後，隨即基於冒名盜刷他人信用卡以詐取財物之犯意，
    意圖為自己不法之所有，先於不詳時間，在不詳地點，利用
    電話開卡後，再擅自在子○○○所申請使用之該中國信託商
    業銀行信用卡背面簽名欄上，偽造「葉玉名」之署名後，即
    於九十四年三月七日二十時四十分許，執持前開竊得之中國
    信託商業銀行信用卡，前往臺中縣東勢鎮○○路三八四號之
    特約商店「金寶興銀樓」簽帳消費，丙○○即以持卡人「葉
    玉名」之身分，將該中國信託商業銀行信用卡交付該特約商
    店之店員丁○○，並在屬於私文書之信用卡簽帳單上，偽造
    「葉玉名」之署名一枚，而行使交付予該特約商店店員丁○○用以詐取財物，致使該特約商店店員丁○○陷於錯誤，誤
    信丙○○即係「葉玉名」本人，而交付價值二萬八千七百二
    十元之金項鍊及童組金飾（彌月禮盒），中國信託商業銀行
    則如數代墊結帳該筆消費金額二萬八千七百二十元予特約商
    店，足以生損害於子○○○本人之名譽及中國信託商業銀行
    、該特約商店「金寶興銀樓」對於確認持卡人身分之正確性
    與財產之損害，丙○○隨即於不詳時間，將前開金項鍊及彌
    月禮盒，持往臺中縣東勢鎮○○路上農會旁之某銀樓，以二
    萬元之代價轉售，獲取現金花用。嗣經中國信託商業銀行向
    子○○○確認是否有該筆刷卡購物消費，始知子○○○信用
    卡遭盜刷之情，經報警處理，因而循線獲悉上情。（該筆款
    項，中國信託商業銀行尚未受清償）
四、案經臺中縣警察局東勢分局報告臺灣臺中地方法院檢察署檢
    察官偵查起訴暨移送併辦。
    理    由
壹、被告丙○○有罪部分：
一、認定犯罪事實所依憑之證據：
  （一）訊據被告丙○○，對於上揭時地，單獨行竊被害人子○○○所有之中國信託商業銀行信用卡得手後，即以冒名
        盜刷詐取財物，及行竊被害人臺中縣東勢鎮公所所有之
        水溝蓋、被害人乙○○所有之挖土機鑽頭及挖土機履帶
        鈑、被害人壬○○所有之鋼筋等財物得手之情，業經坦
        認屬實，核與被害人乙○○（參照本院卷第八十至八二
        頁）、子○○○（參照臺中縣警察局東勢分局移送卷第
        一至二頁）、己○○（臺中縣東勢鎮公所社會課課員）
        （參照臺中縣警察局東勢分局移送卷第十至十一頁）、
        壬○○（參照臺中縣警察局東勢分局移送券第四至五頁
        ）於警詢中之指述內容、及證人李宗穎（參照本院卷第
        七六至七九頁）、庚○○○（參照臺中縣警察局東勢分
        局移送卷第九至十頁）、吳恩豪（參照臺中縣警察局東
        勢分局移送卷第六至七頁）於警詢中之陳述內容、證人
        丁○○於警詢（參照臺中縣警察局東勢分局移送卷第八
        至九頁）及偵查（參照九十四年度偵字第一二二七四號
        偵查卷第七頁）中之證述內容均屬相符，並有金寶興銀
        樓簽帳單影本一份（參照臺中縣警察局東勢分局移送卷
        第十一頁）、被害人子○○○九十四年三月份之信用卡
        消費明細暨收費收執表影本一份（參照臺中縣警察局東
        勢分局移送卷第十二頁）、被告丙○○行竊臺中縣東勢
        鎮公所水溝蓋案件之查獲現場照片五張及現場位置圖一
        份（參照臺中縣警察局東勢分局移送卷第二一至二三頁
        、第二四頁）、證人吳恩豪之車籍作業系統—查詢認可
        資料一份（參照臺中縣警察局東勢分局移送卷第十七頁
        ）、被告丙○○行竊被害人壬○○鋼筋案件之查獲現場
        照片四張（參照臺中縣警察局東勢分局移送卷第十八至
        十九頁）、中國信託商業銀行九十五年一月六日陳報狀
        一份（參照本院卷第九六頁）在卷可稽，復有被告丙○○主動提出扣案之變賣贓物所得現金五百元為證，被告
        丙○○該部分自白供述與現有事證相符，應堪置信。至
        於被告丙○○辯稱：行竊臺中縣東勢鎮公所水溝蓋之事
        ，係臨時起意，被告癸○○事先並不知情，亦未參與，
        當天係與被告癸○○駕車前往該處，欲找尋朋友，途經
        該處，見到地上有水溝蓋，想起有朋友願意收購，才臨
        時起意單獨行竊，被告癸○○並不知情，當時伊下車時
        ，並要求被告癸○○改坐在駕駛座上云云。經查：
        １、依據現場目擊證人庚○○○於本院審理中到庭證稱
            ：「當時候，是一個女的開車，把車子的行李廂打
            開，一個男的就下車，把水溝蓋搬上後車廂。當時
            我看到，想說他們搬水溝蓋要作何用，我怕附近住
            了很多的老人會有危險，所以就報警處理。」、「
            （現場遭竊的水溝蓋）大約四、五個。」、「他們
            在拿水溝蓋時，只有我一人看到。」、「（我當時
            所看到偷竊水溝蓋的人，就）是（在庭的被告二人
            ）。」、「我看到的時候，男的正在搬水溝蓋，我
            就進屋裡告訴我先生，再出來時，已經看到那個男
            的，把水溝蓋搬上車，女的一直坐在駕駛座，沒有
            下車。」、「我從屋裡面再出來時，那個男的看到
            我，就趕緊上車，該車就倒車之後迅速離開，後來
            我先生要去攔阻他們，所以我先生才會看到車牌號
            碼。我先生回來的時候，告訴我，他有攔住他們車
            子幾分鐘，所以有看到裡面有一男一女，他有記住
            車牌，警察就可以攔到他們。」、「他（指被告巫
            俊廣）一次搬一塊，因為每個水溝蓋有相隔一段距
            離，所以不可能一次搬很多塊。」、「（這一男一
            女搬水溝蓋時，）是（每搬完一塊就移動車子，再
            繼續搬下一塊）。」、「（我）有（看到移動車子
            的人），是女的。」、「（移動車子的人，就）是
            （在庭的被告癸○○）。」等語（參照本院卷第一
            三三至一三六頁），由此可知，被告丙○○下車行
            竊水溝蓋時，被告癸○○均坐在駕駛座上，而被告
            丙○○先後多次搬運路邊之水溝蓋至後車廂內，亦
            為被告癸○○所見聞知悉，且被告丙○○當時係將
            其所駕駛之車子停在四塊水溝蓋中間之位置（依據
            被告丙○○於本院審理中當庭在臺中縣警察局東勢
            分局移送卷第二一頁所附之現場照片上所描繪之位
            置所示），此時坐在駕駛座上之被告癸○○，對於
            被告丙○○行竊路邊水溝蓋之舉動，顯然無法推諉
            為不知情，而被告癸○○在被告丙○○行竊過程中
            ，均未出言制止或要求離開，可見被告癸○○對於
            被告丙○○之竊盜犯行，並非事先毫無所悉。
        ２、又被告丙○○於本院審理中供稱：「車子是被告葉
            佳雯開的，我下車去打開後車廂門，當時車子還在
            發動，癸○○問我下車做何事，我跟她說不要問待
            會兒就知道，我還跟他說，這是朋友的。」、「我
            是一塊一塊搬上後車廂，當時候，我們開的車就停
            在四塊水溝蓋原先所在位置的中間。」、「（我總
            共偷了）五塊（水溝蓋）。」、「我上車，就跟他
            （指被告癸○○）說『好了，快走，有人在看，不
            要搬了』。」等語（參照本院卷第一四三至一四四
            頁），被告丙○○雖一在指稱被告癸○○不知情，
            然依據被告丙○○之供述內容可知，被告丙○○在
            離去時，係跟被告癸○○表示「好了，快走了，有
            人再看，不要搬了」之語，依照經驗法則推測，前
            開話語，已足以使人懷疑被告丙○○、癸○○係從
            事竊盜之行為，因失風遭人察覺而急忙逃跑，否則
            被告丙○○何以出此言？何況，依據被告丙○○前
            開供述內容，更加凸顯被告癸○○於本院中供稱：
            「我沒有看到被告丙○○偷水溝蓋，被告丙○○只
            是告訴我要去找朋友，我在車上等他，我看到巫俊
            廣把水溝蓋搬上車時，我有問他，他表示要搬回去
            鋪路。之後丙○○把水溝蓋拿去變賣，我不知道。
            」等語（參照本院卷第三二頁）之虛偽不實，蓋依
            據被告癸○○所言，被告丙○○告知係要搬水溝蓋
            回去鋪路，然被告丙○○並非行善佈施之人，持水
            溝蓋欲鋪設何處之道路，且水溝蓋之設計均係針對
            各該地點之水溝或下水道規格所設置，其他地方之
            路段，又如何能夠適用？被告癸○○對此，均未提
            出質疑，即予相信被告丙○○之說詞，被告癸○○
            之舉動，已然啟人疑竇，且被告丙○○、癸○○係
            在慌張情境下離去，並由被告癸○○駕車離去，若
            係如被告癸○○所言，欲前往案發地點訪友，被告
            丙○○何需要求改由被告癸○○駕車？原本係由被
            告丙○○駕車搭載被告癸○○，而事後欲離去之際
            ，又為何不由被告丙○○駕車？由此更可以推知，
            被告丙○○下車行竊水溝蓋時，即已預先告知被告
            癸○○擔任駕駛，以方便行竊得手後之逃逸行動。
        ３、從而，綜觀被告癸○○既親眼目睹被告丙○○先後
            多次將竊得之水溝蓋搬運上後車廂之行為，復以駕
            車配合移動之方式，協助被告丙○○行竊水溝蓋，
            事後並與被告丙○○駕車急忙逃逸之情，業足以認
            定被告癸○○確有與被告丙○○共同行竊水溝蓋之
            犯意聯絡及行為分擔，應為該部分竊盜犯行之共同
            正犯。被告丙○○所辯，無非係為掩飾其前妻即被
            告癸○○之犯行，要難採信為真實。是以，被告巫
            俊廣與被告癸○○共同行竊臺中縣東勢鎮公所水溝
            蓋之犯行，應堪認定。
  （二）又按以信用卡刷卡消費後，商家所製作之簽帳單內載有
        卡號、交易別、有效期限、批次號碼、授權碼、交易日
        期、時間、金額、交易事項，於簽帳單上簽署姓名，除
        表示已收受特約商店所交付之交易標的物或消費標的，
        並為確認該筆消費之憑證，具有表示法律上權利義務之
        證明，是簽帳單性質上除具有與收據相同之作用外，且
        係信用卡發卡銀行據以向持卡人收款之憑證，應屬私文
        書。本件被告丙○○竊取被害人子○○○之中國信託商
        業銀行信用卡後，以「葉玉名」之名義在特約商店「金
        寶興銀樓」消費並在簽帳單上偽造「葉玉名」之簽名，
        表示係葉玉名消費之意，並將簽帳單交付店員以為行使
        ，自足以生損害於被害人子○○○、中國信託商業銀行
        及依約與持卡人交易之前開特約商店確認持卡人身分之
        正確性，並致使上開特約商店陷於錯誤，誤以為係「葉
        玉名」本人刷卡消費而交付財物，故被告丙○○冒名盜
        刷被害人子○○○信用卡以簽帳消費之行為，業已該當
        於行使偽造私文書及詐欺取財之犯行。
  （三）本件事證已臻明確，被告丙○○犯行，洵堪認定。
二、論罪科刑部分：
  （一）被告丙○○就犯罪事實欄一之(一)至(五)之竊盜被害人子○○○、臺中縣東勢鎮公所、壬○○、乙○○、壬○○財
        物之行為，係犯刑法第三百二十條第一項之竊盜罪。被
        告丙○○與被告癸○○二人間，就前開犯罪事實欄一之
        (二)竊盜被害人臺中縣東勢鎮公所水溝蓋之犯行，顯有共
        同之犯意聯絡及行為分擔，為共同正犯。
  （二）被告丙○○就犯罪事實欄二冒名盜刷之行為，係犯刑法
        第二百十六條、第二百十條之行使偽造私文書罪、第三
        百三十九條第一項之詐欺取財罪。被告丙○○偽造「葉
        玉名」簽名之行為，為偽造簽帳單之階段行為；又偽造
        簽帳單之低度行為，復為行使偽造簽帳單之高度行為所
        吸收，均不另論處。
  （三）被告丙○○先後五次竊盜之犯行，其時間緊接，手段同
        一，所觸犯犯罪構成要件相同之罪名，顯係基於概括犯
        意而為之，為連續犯之裁判上一罪關係，應依刑法第五
        十六條之規定，從一重之共同竊盜罪論處，並加重其刑
        。
  （四）又被告丙○○所犯共同連續竊盜罪、行使偽造私文書罪
        及詐欺取財罪三者間，有原因、結果之牽連關係，為牽
        連犯之裁判上一罪關係，應從一重之行使偽造私文書罪
        論處。
  （五）臺灣臺中地方法院檢察署檢察官分別以九十三年度偵字
        第一七三一二號就被告丙○○所犯如犯罪事實欄一之(二)
        竊盜被害人臺中縣東勢鎮公所水溝蓋之犯行，及以九十
        四年度偵字第一八九九一號就被告丙○○所犯如犯罪事
        實欄一之(五)竊盜被害人壬○○所有鋼筋之犯行，而予移
        送併辦部分，均與本案起訴論罪科刑之竊盜犯行間，有
        連續犯之裁判上一罪關係，應為本件起訴效力所及，本
        院自得併予審理。
  （六）另就臺灣臺中地方法院檢察署檢察官九十四年度核退偵
        字第三五九八號就被告丙○○所犯如犯罪事實欄一之(三)
        、(四)竊盜被害人乙○○挖土機鑽頭及履帶鈑之犯行，業
        據被告丙○○於本院中坦認屬實，核與被害人乙○○指
        述情節相符，應堪認定，被告丙○○該部分竊盜犯行，
        雖未據起訴，惟因與本案業經起訴論罪科刑之竊盜犯行
        間有連續犯之裁判上一罪關係，亦為起訴效力所及，該
        部分嗣後並經臺灣臺中地方檢察署檢察官以九十五年度
        偵字第六二二號移送併辦，本院自得併予審理。
  （七）末查：被告丙○○曾於九十一年間，因竊盜罪，經本院
        於九十一年三月七日以九十一年度易字第三六三號判處
        有期徒刑三月，如易科罰金，以三百元折算一日，經臺
        灣高等法院臺中分院於九十一年五月七日以九十一年度
        上易字第七０五號判決駁回上訴確定，甫於九十一年七
        月一日易科罰金執行完畢，此有臺灣高等法院被告前案
        紀錄表一份在卷可稽，被告前受有期徒刑之執行完畢後
        ，五年以內再犯有期徒刑以上之罪，為累犯，應依刑法
        第四十七條之規定，加重其刑。
  （八）爰審酌被告丙○○不思從事正當工作，以獲取生活所需
        ，竟思以行竊之方式，連續五次行竊他人財物，以取得
        不法利益，甚至於行竊他人之信用卡，以冒名盜刷詐取
        財物，再行變賣之方式，獲取現金花用，被告丙○○之
        行為，誠屬可議，惟因被告丙○○先後五次行竊所得之
        財物，合計價值非高，且被告丙○○已於本院中坦承大
        部分犯行，犯後態度尚稱良好，且被告丙○○事後已賠
        償被害人子○○○之損害，並經被害人子○○○於本院
        中到庭陳表示原諒被告不再追究之意（參照本院卷第六
        八頁），考量被告前開犯罪情狀，認為公訴人具體求處
        有期徒刑一月五月之刑度，稍嫌過重等一切情狀，量處
        如主文所示之刑，以示懲儆。
三、至於臺灣臺中地方法院檢察署檢察官九十四年度偵字第一七
    六九三號移送併辦意旨略以：被告丙○○於九十四年九月二
    十四日上午六時許，在臺中縣東勢鎮○○路西盛巷三七號旁
    ，竊取被害人甲○○所有車牌號碼S5—6987號自用小貨車得
    手，嗣於九十四年九月二十七日，在臺中縣東勢鎮○○路約
    八公里處附近產業道路，尋獲前開自用小貨車，因而循線獲
    悉上情等情，認被告丙○○涉有刑法第三百二十條第一項之
    竊盜罪嫌。訊據被告丙○○堅詞否認有何竊盜被害人甲○○
    自用小貨車之犯行，辯稱：該自用小貨車係陳泳華所竊，並
    非伊所行竊等語。惟查：
    （一）按直系血親、配偶或同財共居親屬，或其他五親等內
          血親或三親等內姻親之間，犯竊盜罪者，須告訴乃論
          ，刑法第三百二十四條第二項定有明文。本案中，被
          害人甲○○係被告丙○○之舅舅，亦即被告丙○○之
          母親為被害人甲○○之妹妹，則被害人甲○○與被告
          丙○○間，係屬旁系血親三親等之親屬關係，因此，
          被告丙○○涉嫌行竊被害人甲○○所有之前開自用小
          貨車之犯行，即屬告訴乃論之罪，合先敘明。
    （二）次按案件有告訴乃論或請求乃論之罪，其告訴或請求
          已經撤回或已逾告訴期間之情形者，應為不起訴處分
          ，刑事訴訟法第二百五十二條第五款定有明文。被害
          人甲○○與被告丙○○既係屬旁系血親三親等之親屬
          關係，而被害人甲○○已於九十五年一月十八日本院
          審理中當庭表明撤回告訴，不願再予追訴之意（參照
          本院卷第一三九頁），則本件業經被害人甲○○撤回
          告訴，本院自無從併予審理，自應退由原承辦檢察官
          ，另為不起訴處分。
四、從刑沒收部分：
  （一）扣案之現金五百元，係屬被告丙○○因變賣行竊贓物所
        得之財物，業據被告丙○○供述屬實，爰依刑法第三十
        八條第一項第三款之規定，併予諭知沒收。至於扣案之
        車牌號碼4421—JV號自小貨車一輛（目前交由所有人吳
        恩豪保管中），既非被告丙○○所有，亦非專供行竊所
        用之物，自無從諭知沒收，附此敘明。
  （二）被告丙○○所偽造之前開簽帳單，已經交付特約商店保
        管存查，非屬被告丙○○所有之物，固無從依刑法第三
        十八條第一項第二款規定宣告沒收；惟該簽帳單上所偽
        造「葉玉名」之署名一枚（參照臺中縣警察局東勢分局
        移送卷第十一頁），及中國信託商業銀行信用卡（卡號
        0000000000000000）背面簽名欄上偽造「葉玉名」之署
        名一枚，不問屬於被告與否，仍應依刑法第二百十九條
        之規定宣告沒收。另查：本件「金寶興銀樓」特約商店
        所使用之電子刷卡機，在顧客刷卡購物消費後，會列印
        二聯簽帳單，其中一聯，交由顧客簽名後，由特約商店
        取回保管存查，另一聯則交予顧客收執，作為消費憑證
        ，而特約商店並不會要求顧客在該收執聯上簽名，因此
        ，被告丙○○持有之簽帳單收執聯，原則上既無簽名，
        自無偽造署押之問題，自無庸併予諭知沒收，附此敘明
        。
貳、被告癸○○無罪及被告丙○○不另為無罪諭知部分：
一、公訴意旨另以：被告丙○○、癸○○二人，於九十四年八月
    二十日下午，由丑○○（業經本院九十四年度易字第一六二
    九號另案審結）以其所竊取車牌號碼PJ—1742號自小客車，
    搭載被告丙○○、癸○○二人前往臺中市，三人共同基於意
    圖為自己不法之所有之犯意聯絡，於九十四年八月二十日下
    午六、七時許，由被告丙○○、癸○○二人持丑○○所有、
    外觀上足致人死傷之一字型起子，前往臺中市○○路與軍福
    十六路附近，竊取被害人戊○○所有車牌號碼NR—4119號自
    用小客貨車（起訴書誤載為N4—4119號自小客車），得手後
    ，丑○○將其所竊取之前開車牌號碼PJ—1742號自小客車停
    放該處，轉而駕駛車牌號碼NR—4119號箱型車，搭載被告丙○○、癸○○二人返回東勢鎮，於九十四年八月二十日二十
    時三十分許，行經臺中縣東勢鎮○○路二九二號附近，為警
    查獲，並循線起出車牌號碼PJ—1742號自小客車，被告丙○○、癸○○二人，則趁隙逃逸；因認本案被告丙○○、癸○○與另案被告丑○○共同涉有刑法第三百二十一條第一項第
    三款、第四款（第四款結夥三人以上竊盜係公訴檢察官於本
    院中予以更正）之結夥三人以上攜帶兇器竊盜之罪嫌云云。
二、按犯罪事實應依證據認定之，無證據不得認定犯罪事實；不
    能證明被告犯罪或其行為不罰者，應諭知無罪之判決，刑事
    訴訟法第一百五十四條第二項、第三百零一條第一項分別定
    有明文。而刑事訴訟法上所謂認定犯罪事實之證據，係指足
    以認定被告確有犯罪行為之積極證據而言，該項證據自須適
    合於被告犯罪事實之認定，始得採為斷罪資料，最高法院二
    十九年上字第三一０五號著有判例。又認定犯罪事實所憑之
    證據，無論係直接證據或間接證據，其為訴訟上之證明，須
    於通常一般之人均不致有所懷疑，而得確信其為真實之程度
    者，始得據為有罪之認定，倘其證明尚未達到此一程度，而
    有合理之懷疑存在，復無其他調查途徑可尋，法院即應為無
    罪之判決，最高法院七十六年臺上字第四九八六號著有判例
    。
三、公訴人認被告丙○○、癸○○涉有上開結夥三人以上攜帶兇
    器竊盜之罪嫌，無非係以：上揭犯罪事實，業經被害人戊○○、辛○○○於警詢指述及證人丑○○證述明確，並有現場
    圖二張、贓物認領保管單二張、尋獲電腦輸入單二張、車輛
    失竊證明單一張、車輛協尋電腦輸入單一張、車輛車牌失竊
    作業查詢報表一張附卷可稽等，資為論據。
四、訊據被告丙○○、癸○○均堅持否認有何結夥三人以上攜帶
    兇器竊盜之犯行，被告丙○○辯稱：被害人戊○○所有之自
    小客車係丑○○自己一人所偷，並非伊和被告癸○○共同行
    竊，伊根本不會使用螺絲起子偷車等語；被告癸○○辯稱：
    伊和被告丙○○均未偷車，且伊不會開箱型車，更不會使用
    螺絲起子竊車，實際上係丑○○所竊，案發當天，丑○○先
    打電話給被告丙○○表示心情不好，因為車子被當鋪牽走了
    ，要我們跟他出去繞繞，被告丙○○問他，沒有車怎麼逛，
    丑○○表示等他向朋友借車再通知我們，半小時後，丑○○
    就在被告丙○○家門前通知我們上車，之後丑○○載我們到
    臺中市北屯區閒逛，後來，丑○○突然把車停在路邊停車格
    ，沒有告訴我們原因，就自己下車了，十分鐘後，丑○○就
    要我們換搭另一台車，伊便要求回家，隨即就在被告丙○○
    住處遭警查獲等語。
五、經查：
  （一）證人丑○○固於本院審理中到庭證稱：我和被告丙○○
        、癸○○及友人寅○○四人原本要到臺中大坑找朋友，
        結果在當天傍晚五、六點時，沒找到朋友，而車子也快
        沒油了，所以，伊就將車停在軍福路與軍福十六路口附
        近，我們三人便下車上廁所、休息，當時是被告丙○○
        、癸○○二人拿伊車上的一字型螺絲起子下車，伊不知
        道他們下車做何目的，伊原本以為他們要去領錢加油，
        而他們也沒有告訴伊下車的目的，大約三十分鐘之後，
        被告丙○○就開了一台車搭載被告癸○○回來，伊當時
        有詢問車子來源，他們表示車子是偷來的，伊還有看到
        他們借用的一字型螺絲起子就插在啟動的鑰匙孔裡面，
        之後被告丙○○表示很疲累，要求伊開車，伊沒有拒絕
        ，才會變成由伊駕車，緊接著，在被告丙○○家門口，
        被告丙○○、癸○○二人先下車，因為被告丙○○表示
        要用該箱型車載運其所騎乘之輕型機車回新社，當伊正
        在開啟後車廂時，即被警察查獲，而被告丙○○、癸○○二人看到警察就跑了等語（參照偵查卷第一二九至一
        三０頁）。
  （二）惟經本院調取九十四年度易字第一六二九號證人丑○○
        被訴竊盜案件之刑事卷證核閱結果，證人丑○○於另案
        審理中供稱：「（問：NR—4119號自用小客車電門如何
        發動？）鑰匙孔沒有插任何東西。」等語（參照本院卷
        第一０六頁），之後公訴檢察官質疑為何在偵查中指稱
        開車時，螺絲起子仍插在鑰匙孔後，先係靜默不答，之
        後又改稱「開到東勢鎮的時候，才知道鑰匙孔上面插的
        是早上那把一字起子。」等語（參照本院卷第一０六頁
        ），顯與證人丑○○於偵查中證稱：「他（指被告丙○○）回來後，我問他車子怎麼來的，他說車子是偷來的
        ，他利用起子去轉動車子方向盤下面啟動的地方，一直
        轉一直轉，事後這部車是我開的，我開的時候，起子還
        插在鑰匙孔。」等語（參照九十四年度偵字第一三四七
        三號偵查卷第二八頁）不相符合，可見證人丑○○對於
        被告丙○○、癸○○如何行竊前開NR—4119號廂型車之
        細節，先後指述不一，已然令人質疑其供述之真實性；
        又證人丑○○於本院審理中證稱原先駕駛之PJ—1742號
        自小客車亦係利用螺絲起子插入鑰匙孔以發動引擎之方
        式竊得，則證人丑○○係一具備專業竊盜技術之人，對
        於被告丙○○以何方式竊車，按理應該會特別加以留意
        ，何以對於被告丙○○竊車之方式，出現前後供述矛盾
        之情形，且依據證人丑○○之證述內容，其係以螺絲起
        子插入鑰匙孔發動引擎之方式行竊，而被告丙○○其餘
        被訴竊盜之犯行，均無使用螺絲起子竊車之專業手段，
        由此觀之，該NR—4119號廂型車遭竊之手法，應該較接
        近證人丑○○竊盜之手段；再者，被告丙○○、癸○○
        於另案審理中證稱案發當天係證人丑○○駕車搭載他們
        ，其間在大坑附近證人丑○○下車上廁所，嗣後回來即
        叫他們換搭另一部車等語（參照本院卷第一一０至一一
        一頁、第一一二至一一五頁），核與被告丙○○、癸○○在本院中之供述內容相符，觀諸上情，可見被告丙○○、癸○○之供述，較諸證人丑○○之證述內容，具有
        更高之可信度。
  （三）佐以，證人丑○○對於竊車之原因、經過、方法，先於
        警詢中供稱：不知道被告丙○○、癸○○以何工具、方
        式行竊等語（參照臺中縣警察局東勢分局移送卷第四頁
        ），而於偵查中供稱：案發當天上午八時許在臺中縣東
        勢鎮○○街用一字螺絲起子竊取（車牌號碼PJ—1742
        號自用小客貨車），贓車交給被告丙○○，被告丙○○
        沒說要用錢向伊買，伊是送給證人丙○○用，去偷前被
        告丙○○並未指定偷何種車，案發當天上午七時許被告
        丙○○問伊要不要去牽車子，伊自己一個人去偷，被告
        丙○○說要去臺中缺車子，其因被告丙○○所述，所以
        才去偷車子，被告丙○○先在家中等，車子牽到再去被
        告丙○○家中載他，然後到太平那邊，被告丙○○叫伊
        在旁邊等二、三分鐘，然後自己開一輛車出來，他開的
        車是他偷的，在軍福路時他叫另一個朋友來開車，開去
        哪裡伊不知道，後來伊帶警察去找出來等語（參照九十
        四年度偵字第一三四七三號偵查卷第十五頁），其後於
        另案審理中則供稱：九十四年八月二十日上午伊找被告
        丙○○，當時已經竊取車牌號碼PJ—1742號自用小客貨
        車，伊竊得該車後有打電話給被告丙○○問他當天有沒
        有空出去走一走，竊取車牌號碼PJ—1742號自用小客貨
        車是伊自己當日代步用等語（參照本院卷第一一七頁）
        ，證人丑○○對於竊取車牌號碼PJ—1742號自用小客貨
        車之原因，係導因為供證人丑○○個人代步之用或欲送
        給被告丙○○？又證人丑○○與被告丙○○電話聯絡之
        時間，究竟係在竊取PJ—1742號自用小客貨車前，被告
        丙○○事先與伊聯絡或伊行竊後再與被告丙○○聯絡？
        而證人丑○○行竊車牌號碼PJ—1742號自用小客貨車之
        犯罪動機，係為證人丑○○自行決定行竊抑或係應被告
        丙○○之要求而行竊？證人丑○○對此重要細節部分，
        前後供述矛盾歧異，更令人質疑其供述之真實性。
  （四）末以，前開車牌號碼NR—4119號自用小客貨車為警查獲
        時，係由證人丑○○所駕駛一節，業據證人丑○○證屬
        屬實，合先敘明。又證人丑○○雖於本院中證稱：被告
        人丙○○下車後駛回車牌號碼NR—4119號自用小客貨車
        係持伊所有之一字起子，當時起子是插在該車的電門內
        ，伊那時才知道這是贓物等語；然被告丙○○則供稱：
        該車係證人丑○○以螺絲起子發動車子，伊在上車之後
        ，才知道該車是贓車等語；細繹上情，本件竊車之工具
        係屬於證人丑○○所有，供其行竊使用之螺絲起子，而
        查獲當時，該車係由證人丑○○所駕駛，證人丑○○又
        具有以螺絲起子插入自小客車鑰匙孔以發動引擎之竊盜
        技術，依據現有事證顯示，證人丑○○確實具有竊取NR
        —4119號自用小客貨車之合理懷疑。反觀之，被告丙○○、癸○○涉嫌行竊之事證，僅有證人丑○○之供述為
        據，而證人丑○○又係處於共同被告之利害關係，證人
        丑○○既於另案審理中積極否認竊盜之犯行，自難期其
        於本院審理中為公正無私之證言；何況，證人丑○○居
        於共同被告之地位，其所為之證言，在證據法上之評價
        相當於被告之供述，仍應有其他補強事證，不得作為認
        定犯罪事實之唯一證據，本案中，對於證人丑○○指述
        被告丙○○、癸○○行竊之證述內容，並無任何其他補
        強事證，本院認現有事證尚有不足。
  （五）從而，事實之認定，應憑證據，如未能發現相當證據，
        或證據不足以證明，自不能以推測或擬制之方法，為裁
        判基礎；且認定犯罪事實所憑之證據，雖不以直接證據
        為限，間接證據亦包括在內，然無論直接證據或間接證
        據，其為訴訟上之證明，須於通常一般之人均不致有所
        懷疑，而得確信其為真實之程度者，始得據為有罪之認
        定，倘其證明尚未達此一程度，而有合理之懷疑存在而
        無從使事實審法院得有罪之確信時，即應由法院為諭知
        被告無罪之判決。綜觀現有卷證資料，對於公訴意旨指
        訴被告丙○○、癸○○與證人丑○○共同攜帶兇器行竊
        車牌號碼NR—4119號自用小客貨車之犯行，並無其他補
        強證據之存在，本院尚難僅憑共同被告丑○○之單一指
        述，據以認定被告丙○○、癸○○有何結夥三人以上攜
        帶兇器竊盜之犯行。此外，本院復查無其他積極證據足
        資證明被告丙○○、癸○○確有結夥三人以上攜帶兇器
        竊盜之犯行，被告丙○○、癸○○被訴加重竊盜之犯行
        應屬不能證明，揆諸前揭規定及判例意旨，爰就被告癸○○部分為無罪之諭知；另被告丙○○部分，因起訴檢
        察官認為本件攜帶兇器竊盜犯行，與業經起訴論罪科刑
        之行竊被害人子○○○所有之信用卡犯行間，有連續犯
        之裁判上一罪關係，本院爰就被告丙○○不另為無罪之
        諭知。
六、至於臺灣臺中地方法院檢察署檢察官九十三年度偵字第一七
    三一二號移送併辦意旨指稱：被告癸○○另與被告丙○○於
    九十四年七月二十三日十五時五分許，駕駛車號碼2J—4050
    號自小客車，在臺中縣東勢鎮○○路友誼六巷六號前，共同
    竊盜被害人臺中縣東勢鎮公所所有之水溝蓋六個得手等情，
    因認被告癸○○涉犯刑法第三百二十條第一項之竊盜罪嫌。
    訊據被告癸○○矢口否認有何共同竊盜之犯行，辯稱：伊一
    直在車上，並不知道被告丙○○下車偷竊水溝蓋之事云云。
    惟查：本件起訴被告癸○○涉嫌與被告丙○○及案外人丑○○共同竊盜犯行部分，經本院調查結果，既認被告癸○○犯
    罪嫌疑不足，而為無罪之諭知，業如前述，則前開移送併辦
    部分，本院自無從併予審理，應退由原承辦檢察官另行偵查
    起訴。
據上論斷，應依刑事訴訟法第二百九十九條第一項前段、第三百
零一條第一項，刑法第五十六條、第二百十六條、第二百十條、
第三百二十條第一項、第三百三十九條第一項、第五十五條、第
四十七條、第三十八條第一項第三款、第二百十九條，罰金罰鍰
提高標準條例第一條前段，判決如主文。
中    華    民    國    95    年    2     月    8     日
                  刑事第五庭    審判長法  官  賴恭利
                                      法  官  劉麗瑛
                                      法  官  巫淑芳
上正本證明與原本無異。
如不服本判決，應於送達後十日內向本院提出上訴狀（須附繕本
），上訴於臺灣高等法院臺中分院。
                                      書記官  王麗麗
中    華    民    國    95    年    2     月    8     日
附錄論罪科刑法條：
中華民國刑法第210條：
偽造、變造私文書，足以生損害於公眾或他人者，處五年以下有
期徒刑。
中華民國刑法第216條：
行使第210條至第215條之文書者，依偽造、變造文書或登載不實
事項或使登載不實事項之規定處斷。
中華民國刑法第320條：
意圖為自己或第三人不法之所有，而竊取他人之動產者，為竊盜
罪，處五年以下有期徒刑、拘役或五百元以下罰金。
意圖為自己或第三人不法之利益，而竊佔他人之不動產者，依前
項之規定處斷。
前二項之未遂犯罰之。
中華民國刑法第339條：
意圖為自己或第三人不法之所有，以詐術使人將本人或第三人之
物交付者，處五年以下有期徒刑、拘役或科或併科一千元以下罰
金。
以前項方法得財產上不法之利益或使第三人得之者，亦同。
前二項之未遂犯罰之。


司法院資訊處製作；財團法人民間司法改革基金會備份。
